臺灣雲林地方法院刑事判決　　　　　　　 99年度訴字第804號
公　訴　人　臺灣雲林地方法院檢察署檢察官
被　　　告　吳界明
選任辯護人　李建忠律師
上列被告因違反毒品危害防制條例案件，經檢察官提起公訴（
99年度偵字第2374號），本院判決如下：
    主  文
吳界明犯販賣第二級毒品罪，處有期徒刑貳年陸月。販賣第二級
毒品所得新臺幣壹仟元沒收，如全部或一部不能沒收時，以其財
產抵償。
    事  實
一、吳界明因身染施用毒品之惡習，導致缺錢花用，竟基於販賣
    第二級毒品安非他命以營利之犯意，於民國98年11月21日，
    因其朋友黃武壽之友人蘇量全欲購買安非他命施用，即於同
    日22時39分，以門號0000000000號行動電話，撥打黃武壽所
    持用門號0000000000號行動電話，表示欲委請黃武壽為其購
    買安非他命，黃武壽隨即於同日22時40分撥打吳界明所持用
    門號0000000000號行動電話，表示欲為蘇量全購買安非他命
    ，雙方並約定在吳界明位於雲林縣北港鎮草湖里西湖44號住
    處交貨，蘇量全並於同日22時41分抵達黃武壽所開設於雲林
    縣北港鎮○○路107 號檳榔攤前，給付黃武壽新臺幣（下同
    ）1 千元後，黃武壽即騎乘機車前往吳界明上開住處，吳界
    明即以一手交錢一手交貨之方式，將價值1 千元之毒品安非
    他命交付予黃武壽，並得款1 千元，黃武壽並於同日22時59
    分許，返回上開檳榔攤前將安非他命交給蘇量全（黃武壽所
    涉幫助施用第二級毒品業經本院另行審結）。嗣經警對黃武
    壽所持用之前揭門號實施通訊監察，始悉上情。
二、案經雲林縣警察局北港分局報告臺灣雲林地方法院檢察署檢
    察官偵查起訴。
    理  由
一、證據能力部分：
  (一)按被告以外之人於偵查中向檢察官所為陳述，除顯有不可信
    之情況者外，得為證據，刑事訴訟法第159 條之1 第2 項定
    有明文。檢察官在偵查中對被告以外之人所為之偵查筆錄，
    性質上屬傳聞證據，惟刑事訴訟法規定檢察官代表國家偵查
    犯罪、實施公訴，依法其有訊問被告、證人及鑑定人之權，
    證人、鑑定人並須具結，而實務運作時，檢察官偵查中向被
    告以外之人所取得之陳述，原則上均能遵守法律規定，不致
    違法取供，其可信度極高，職是，被告以外之人前於偵查中
    已具結而為證述，除反對該項供述得具有證據能力之一方，
    已釋明「顯有不可信之情況」之理由外，不宜遽指該證人於
    偵查中之陳述不具證據能力。經查，蘇量全、黃武壽在檢察
    官面前之證述筆錄，係檢察官令渠等以證人身分具結後所為
    之證述，有各該證人結文附卷可稽（見偵2374卷第62頁、第
    84頁、第87頁）。被告及辯護人均未提及檢察官在訊問時有
    不法取供之情形，亦未釋明上開證人之證述有何顯不可信之
    情況，依上開規定，該等證人在檢察官面前之證述筆錄，自
    得作為本案證據使用。
  (二)次按，被告以外之人於審判外之陳述，雖不符刑事訴訟法第
    159 條之1 至之4 等4 條規定，而經當事人於審判程序同意
    作為證據，法院審酌該陳述作成時之情況，認為適當者，亦
    得作為證據，同法第159 條之5 第1 項定有明文。經查，除
    上開證人在檢察官面前之證述筆錄外，本判決後開引用各該
    被告以外之人於審判外之陳述，原則上均不得作為證據使用
    ，惟被告及辯護人在本院均明示同意上開證據有證據能力（
    見本院卷第30頁、第136 頁反面）。本院審酌上開證據製作
    時之情況，並無違法不當之情事，認為以之作為證據應屬適
    當，依前開規定，應認該等證據例外具有證據能力。
二、有罪證明力之認定：
  (一)上開犯罪事實，業據被告吳界明於警詢及本院審理時坦白承
    認（見警0000000000號卷第3 頁、本院卷第30頁、第134 頁
    反面、第136 頁），核與證人蘇量全、黃武壽於警詢及偵查
    中所為之指證情節相符（見偵2374卷第60-61 頁、第85-86
    頁），另有通訊監察書與通訊監察譯文在卷可稽（見警0000
    000000號卷第42-43 頁、第50-51 頁）。再參諸被告與黃武
    壽之通話內容，不時使用暗語「幫我處理一下」、「拿多一
    點，拿1 千的那種要做什麼」，且通話內容簡短，確屬實務
    上常見之毒品交易對話，益徵其等通話之目的確係要交易毒
    品無疑。另蘇量全於警局所採集之尿液經送驗結果，亦呈安
    非他命陽性反應，此有真實姓名對照表及尿液檢驗報告附卷
    可稽（見本院卷第129-130 頁），可見上開證人有施用毒品
    慣行，並有向被告購毒施用之需求。此外，另有黃武壽所有
    供聯絡購買毒品使用之NOKIA 廠牌行動電話及之SIM 卡扣案
    可證。綜此，堪信蘇量全、黃武壽證述其等向被告購買安非
    他命為實情。
  (二)按安非他命係毒品危害防制條例第2 條第2 項第2 款所定之
    第2 級毒品，物稀價昂，其持有販賣者，政府查緝甚嚴，苟
    非有利可圖，當不願甘冒法律制裁之風險，而予販賣；又按
    販賣毒品乃違法行為，非可公然為之，亦無公定價格，容易
    分裝並增減份量，而每次買賣之價量，輒因買賣雙方關係之
    深淺、資力、需求量及對行情之認知、來源是否充裕、查緝
    是否嚴緊、購買者被查獲時供出購買對象之風險評估等因素
    ，而異其標準，非可一概而論，而販賣毒品之利得，除被告
    坦承犯行或價量俱臻明確外，委難察得實情，販賣之人從價
    差或量差中牟利之方式雖異，其意圖營利之販賣行為則同一
    ，職是之故，即使未經查得實際販賣之利得，但除非別有事
    證，足認係按同一價量委買或轉售，確未牟利外，尚難執此
    遽認非法販賣之證據有所未足，而諉無營利之意思，或阻卻
    販賣犯行之追訴（最高法院87年度臺上字第3164號判決參照
    ）。以本件而論，雖無法明確計算被告販賣安非他命可得之
    利潤，然被告既係販賣毒品之人，其取得毒品之成本需費不
    貲，而被告有施用毒品之前科紀錄，有臺灣法院被告前案紀
    錄表在卷可憑（見本院卷第4 頁及其反面），被告自承務農
    養雞維生，收入不足以購毒施用等情（見本院卷第137 頁反
    面），由此可見，被告因施用毒品成癮，工作所賺取之金錢
    不足供購買毒品施用，因此利用販入毒品後再賣出之機會以
    賺取利差並藉此得以免費施用毒品，被告自白犯罪之動機、
    牟利之意圖核與前述證據資料吻合，被告之自白當屬真實可
    信，主觀上顯有販賣毒品以營利之意圖甚明。
  (三)綜上所述，本案事證明確，被告涉犯販賣第二級毒品罪，堪
    以認定，應依法論科。
三、論罪科刑之理由：
  (一)核被告所為，係犯毒品危害防制條例第4 條第2 項之販賣第
    二級毒品罪。被告持有安非他命之低度行為，為販賣之高度
    行為所吸收，不另論罪。
  (二)按犯第4 條至第8 條之罪於偵查及審判中均自白者，減輕其
    刑。毒品危害防制條例第17條第2 項定有明文。本件被告於
    警詢供稱：黃武壽有請我幫他調毒品，調1 千元安非他命，
    我們雙方一手交錢一手交貨，我不知道他向我買毒品要做何
    事（見警0000000000號卷第4 頁、第6 頁），足見其於警詢
    中已坦承販賣第二級毒品之犯行，雖其於檢察官訊問時未自
    白有何販賣毒品之犯行，然觀其偵查筆錄之內容，檢察官僅
    詢問其有無向黃武壽購買毒品、98年11月21日通訊監察譯文
    之內容為何意，並未詢問其有無販賣毒品之事實，此有偵查
    筆錄附卷可稽（見偵2374卷第62頁反面至第63頁、第89-90
    頁），是尚難以其於檢察官訊問時未有自白，即為不利於被
    告之認定。又被告於本院審理時亦自白販賣安非他命之犯行
    ，已如前述，應依毒品危害防制條例第17條第2 項之規定，
    減輕其刑。
  (三)按毒品危害防制條例第4 條第2 項販賣第二級毒品罪，法定
    刑為「7 年以上有期徒刑」，則不分犯罪情節輕重，概處以
    上開刑責，難免輕重失衡，倘有情輕法重情形，於裁判時自
    得適用刑法第59條酌量減輕其刑，以避免過嚴之刑罰，此參
    之司法院大法官釋字第263 號解釋文自明。亦即，法院為避
    免刑罰過於嚴苛，於情輕法重之情況下，應合目的性裁量而
    有適用刑法第59條酌量減輕被告刑度之義務。又適用刑法第
    59條酌量減輕其刑時，並不排除同法第57條所列舉10款事由
    之審酌（最高法院70年度第6 次刑事庭會議決議參照）。本
    院審酌：
  被告本身亦染有施用毒品惡習，施用毒品之歷史斷斷續續已
    逾10年之久，此觀其前案紀錄表自明（見本院卷第4 頁及其
    反面）。相信被告亦為毒癮所苦，為賺取施用毒品之花費，
    鋌而走險步上販賣毒品一途。其販賣毒品之動機當為獲利以
    供己繼續施用毒品，尚非單純出於意圖營利。
  被告販賣毒品數量尚屬輕微，所得亦不多，次數僅1 次，其
    惡性與大量或長期販毒者迥然有異，犯罪情節亦較輕微，此
    較諸大量販賣毒品與不特定多數人施用，藉以牟取暴利之情
    並不相同，危害社會之程度亦有差別，犯罪所生之危害亦非
    甚重。
  被告僅國小畢業，智識淺薄，一時失慮致罹重典，因罹患糖
    尿病導致視力障礙，家中尚有年邁母親待扶養，此有戶籍謄
    本在卷可明（見本院卷第143-144 頁），是被告自身健康及
    家境生活狀況難認良好。以上各情，足認被告犯罪情狀是有
    值得憫恕之處，若概科以法定最輕刑度（7 年以上有期徒刑
    ），猶嫌過重，有傷一般國民對法律之情感，爰依刑法第59
    條之規定酌減之。
  (四)審酌前述理由（包含酌減情狀），及被告除於82年間因違反
    麻醉藥品管理條例案件，經法院判處有期徒刑4 月確定外，
    並無其他前科，此有台灣高等法院被告前案紀錄表附卷可參
    （見本院卷第4-5 頁），素行尚可，然其於近年來染上毒癮
    後，為賺取蠅頭小利購買毒品施用乃鋌而走險，販賣毒品，
    並均慮及被告因一時沈淪，為毒癮所苦，未能正視施用或販
    賣毒品所帶來之危害以致觸犯上開之罪，過長之刑度對被告
    而言，反而有害其回歸社會，及販賣之次數僅1 次、所得之
    金額僅1 千元，犯後坦承犯行，態度尚稱良好等一切情狀，
    量處如主文所示之刑。
四、沒收部分：
  (一)按毒品危害防制條例第19條第1 項規定，犯第4 條之罪者，
    其供犯罪所用或因犯罪所得之財物，均沒收之，如全部或一
    部不能沒收時，追徵其價額或以其財產抵償之。但該條項並
    無如同條例第18條第1 項所定「不問屬於犯人與否，沒收之
    」之明文，自屬相對沒收主義之立法。是其應沒收之物，應
    以屬被告所有者為限（最高法院95年度台上字第305 號判決
    意旨參照）。經查：
  本件被告販賣毒品之所得1 千元，雖未扣案，依毒品危害防
    制條例第19條第1 項規定，仍應宣告沒收，如全部或一部不
    能沒收時，以其財產抵償之。
  扣案之NOKIA 廠牌行動電話1 支，乃同案被告黃武壽所有，
    亦非供被告販賣毒品所用之工具，自無從於本案宣告沒收。
    另被告所有門號0000000000號行動電話，並未扣案，據被告
    供稱連同其內之SIM 卡均已遺失（見本院卷第138 頁），為
    免日後執行之困難，爰不宣告沒收。
、應適用之法律：
    依刑事訴訟法第299 條第1 項，毒品危害防制條例第4 條第
    2 項、第17條第2 項、第19條第1 項，刑法第11條、第59條
    ，判決如主文。
本案經檢察官黃立夫到庭執行職務。
中    華    民    國  100     年    3     月    15    日
                  刑事第四庭  審判長法  官  吳福森
                                    法  官  楊皓潔
                                    法  官  吳錦佳
以上正本證明與原本無異。
如不服本判決應於收受判決後10日內向本院提出上訴書狀，並應
敘述具體理由；其未敘述上訴理由者，應於上訴期間屆滿後20日
內向本院補提理由書（均須按他造當事人之人數附繕本）。「切
勿逕送上級法院」。
                                    書記官  謝璧卉
中    華    民    國  100     年    3     月    15    日
附錄本案論罪科刑條文：
毒品危害防制條例第4條第2項
製造、運輸、販賣第二級毒品者，處無期徒刑或7 年以上有期徒
刑，得併科新臺幣1 千萬元以下罰金。